【裁判字號】    92,交抗,493
【裁判日期】    920619
【裁判案由】    違反道路交通管理處罰條例
【裁判全文】
臺灣高等法院交通事件裁定                        九十二年度交抗字第四九三號
    抗  告  人
    即受處分人  甲  ○
                        （
右抗告人因違反道路交通管理處罰條例案件，不服臺灣士林地方法院，中華民國九十
二年三月二十四日所為裁定（九十二年度交聲字第二一二號），提起抗告，本院裁定
如左：
    主  文
抗告駁回。
    理  由
一、抗告意旨略以：抗告人即受處分人甲○所駕駛之自小客車係自右側前門把手附近
    往後留下約二點五公尺之刮痕，足認被害人林慧珍騎乘機車於撞擊抗告人自小客
    車後至少往前滑行二點五公尺，且依力學原理，機車遭撞擊後應會往其行進方向
    之左前方滑行，故本件車禍兩車碰撞處應在機車倒地位置之前，不能遽認抗告人
    有提前左轉之情形。又證人蔡怡辰並未親見車禍撞擊時之瞬間，亦未看見抗告人
    有提早左轉之情形，原裁定以前開證人蔡怡辰之證言為據，認定抗告人未達交岔
    路口中心處即行左轉云云，實有未洽。再按轉彎車應讓直行車先行。但直行車尚
    未進入交叉路口，而轉彎車已達中心處開始轉彎，直行車應禮讓轉彎車先行，道
    路交通安全規則第一百零二條第一項第六款定有明文，當日兩車撞擊時，抗告人
    駕駛之汽車已完成轉彎動作，依前開規定，被害人應禮讓已完成轉彎動作之抗告
    人車輛先行，是抗告人左轉與本件車禍發生並無因果關係；另據證人許巧芬之證
    言，被害人當時車速極快，故本件車禍之發生實係被害人本身車速過快且未禮讓
    已完成轉彎動作之抗告人車輛所致，抗告人實無過失等語。
二、按汽車行駛至交岔路口，左轉彎時，應距交岔路口三０公尺前顯示方向燈或手勢
    ，行至交岔路口中心處左轉，並不得占用來車道搶先左轉，轉彎車應讓直行車先
    行，始得迴轉，道路交通安全規則第一百零二條第一項第四款、第六款定有明文
    。又汽車駕駛人，駕駛汽車違反道路交通安全規則，因而肇事致人受傷者，吊扣
    其駕駛執照三個月到六個月，道路交通管理處罰條例第六十一條第三項亦有明文
    規定。
三、原裁定意旨略以：抗告人甲○於民國九十年八月九日上午八時二十五分許，駕駛
    車牌號碼ＥＴ─八一一九號自用小客車，沿臺北縣新莊市○○路往中港路方向由
    北往南行駛，行經臺北縣新莊市○○路、昌平街交岔路口，明知汽車行經交岔路
    口欲左轉時，應行至交岔路口中心處左轉，並注意有無直行車，且依當時日間晴
    天自然光線、路面乾燥無缺陷、視距良好，復無不能注意之情事，竟疏未注意，
    即貿然提前斜向往東左轉，且未讓對向直行車先行，適有林慧珍騎乘車牌號碼Ｄ
    ＫＶ─四三八號重型機車於對向車道由南向北行至上開路口，因閃避不及，車頭
    撞及抗告人駕駛之自用小客車右前車門而肇事，造成林慧珍受有創傷性硬腦膜下
    出血、蜘蛛網膜下出血、腦水腫、左側創傷性氣胸、右鎖骨骨折、右肩胛骨骨折
    、右第四指骨折、右肩臂神經叢損傷致手臂肌肉萎縮無力、臉及胸擦傷、顱骨缺
    損、頭部外傷、器質性情感性精神病等傷害，因認抗告人違反道路交通管理處罰
    條例第六十一條第三項規定，原機關裁處抗告人吊扣駕駛執照三個月之處分，尚
    無違誤，而駁回抗告人之異議等語。
四、經查：(一)、抗告人甲○於九十年八月九日上午八時二十五分許，駕駛車牌號碼Ｅ
    Ｔ─八一一九號自用小客車，沿臺北縣新莊市○○路由北往南行駛，行經臺北縣
    新莊市○○路、昌平街交岔路口，欲往東左轉至昌平街時，適有林慧珍騎乘車牌
    號碼ＤＫＶ─四三八號重型機車於對向車道由南向北行至上開路口，其前車頭撞
    及抗告人駕駛之自用小客車右前車門而肇事之事實，有臺北縣警察局新莊分局交
    通分隊製作之道路交通事故調查報告表、現場圖各一件、現場照片十二幀附於臺
    灣板橋地方法院檢察署九十一年度偵字第一一二四三號偵查卷宗可稽，此經原法
    院依職權調取上開卷宗核閱無訛。(二)、訊據證人即現場目擊者蔡怡辰在臺灣板橋
    地方法院九十一年度交易字第六三九號過失傷害刑事案件於九十二年三月五日到
    庭證稱：「依照當時車禍現場及現場圖狀況我看到部分，被告（即抗告人）車子
    應該在中心線前就提早開始轉，車子已經轉過去，但是應該還有一部分車身在對
    向車道」等語綦詳。且觀諸現場圖所示，機車倒於中原路北上過昌平街口前人行
    穿越道旁，血跡留於人行穿越道上，應認兩車撞擊點在中原路北上車道與昌平街
    口西向車道交岔路口，顯見抗告人未達交岔路口中心處即行左轉。雖抗告人稱伊
    未提前左轉，且機車遭撞擊後會往行進方向左前方滑行，兩車撞擊點應在機車倒
    地位置之前云云。惟查，本件係受害人機車車頭撞及抗告人汽車右前車門，已如
    前述，受害人之機車撞擊後受前方汽車之右側車身阻擋，衡諸常情，實無向前方
    滑行之可能，證人蔡怡辰亦證稱：「交通事故調查報告表上資料沒有問題，人所
    在的位置略有不同，人在血跡旁，人往前彈，機車往旁邊彈：：：車子與機車在
    我轉過去時都沒有再往前或往後開」等語無訛，則抗告人上開辯詞，殊無可採。
    是抗告人行經肇事交岔路口未達中心線即行左轉，且未讓直行車先行，已有違道
    路交通安全規則第一百零二條第一項第四款、第六款規定，足堪認定。(三)、被害
    人林慧珍確因本件車禍受有創傷性硬腦膜下出血、蜘蛛網膜下出血、腦水腫、左
    側創傷性氣胸、右鎖骨骨折、右肩胛骨骨折、右第四指骨折、右肩臂神經叢損傷
    致手臂肌肉萎縮無力、臉及胸擦傷、顱骨缺損、頭部外傷、器質性情感性精神病
    等傷害，亦有診斷證明書、全民健康保險重大傷病證明申請書等附於臺灣板橋地
    方法院檢察署九十一年度偵字第一一二四三號偵查卷宗可稽，並為抗告人所不爭
    執，且被害人林慧珍所受傷害與抗告人之違規行為間，具有相當因果關係，是抗
    告人駕駛汽車違反前述道路交通安全規則，因而肇事致人受傷，其違反道路交通
    管理處罰條例第六十一條第三項規定無疑。(四)、再依台灣省台北縣區車輛行車事
    故鑑定委員會鑑定結果，本件車禍係因抗告人駕駛自小客車提前左轉且未讓直行
    車先行為肇事原因，林慧珍駕駛輕機車無肇事因素，此有台灣省台北縣區車輛行
    車事故鑑定委員會鑑定意見書一紙附於臺灣板橋地方法院檢察署九十一年度偵字
    第一一二四三號偵查卷宗可參，是抗告人辯稱本件係因被害人之過失所致，伊無
    過失責任云云，顯不足採。
五、綜上所述，抗告人駕駛汽車行經肇事交岔路口未達中心線即行左轉，且未讓直行
    車先行，因而肇事致人受傷，應可認定。原裁定因認原處分機關依道路交通管理
    處罰條例第六十一條第三項之規定，對抗告人裁處吊扣駕駛執照三個月之法定最
    低處罰，核無違誤，乃裁定駁回抗告人之異議。原裁定經核尚無不合。抗告人仍
    執前詞指摘原裁定不當，惟查抗告人指機車撞擊後會往左前方滑行云云，並無依
    據，且縱有許巧芬證稱被害人車速甚快，亦不能遽認抗告人即無違規情事，且抗
    告人辯解均不足採，已如前述，其抗告自無理由，應予駁回。
據上論結，應依道路交通案件處理辦法第二十六條，道路交通管理處罰條例第八十九
條、刑事訴訟法第四百十二條、，裁定如主文。
中      華      民      國    九十二    年      六      月     十九     日
                              臺灣高等法院交通法庭
                                  審判長法  官  溫  耀  源
                                        法  官  吳      燦
                                        法  官  何  菁  莪
右正本證明與原本無異。
不得再抗告。
                                        書記官  陳  菊  珍
中      華      民      國    九十二    年      六      月    二十三    日


司法院資訊處製作；財團法人民間司法改革基金會備份。
